臺灣高等法院臺南分院刑事裁定　　　　　　　 九十一年度交抗字第四號　　Ｃ
　　　抗　告　人
　　　即受處分人　甲　○　○
右列抗告人因違反道路交通管理處罰條例案件，不服臺灣臺南地方法院中華民國九十
一年四月三日裁定（九十一年度交聲字第二八五號），提起抗告，本院裁定如左：
      主      文
抗告駁回。
      理      由
一、本件抗告意旨略以：由交通隊之檔案照片顯示王柏霖騎自行車係由北向南，而該
    輛ＵＤ－五一五六號小貨車係停放於由東向西之巷道口，王柏霖並不需要靠路中
    行駛，望請覆議委員會重新鑑定，減輕罰責云云。
二、按汽車駕駛人，駕駛汽車，有行經無號誌之交岔路口不減速慢行之情形者，處新
    台幣六百元以上一千八百元以下罰鍰；次按汽車駕駛人，駕駛汽車有違反道路交
    通安全規則，因而肇事致人受傷者，吊扣其駕駛執照三個月至六個月。道路交通
    安全管理條罰條例第四十四條第一項第三款、第六十一條第三項，分別定有明文
    。
三、經查：抗告人甲○○為水電工，平時以駕駛車牌號碼Ｄ三—一二０七號自用小貨
    車載運貨物為附屬業務，為從事駕駛業務之人，於民國（下同）九十年六月二日
    下午，駕駛前揭自用小貨車，沿台南市○○○路○段一巷，由西往東方向行駛，
    而於同日十三時五十分許途經同路段四十九巷二十四弄無號誌之交叉路口，因中
    華西路二段一巷與同路段四十九巷二十四弄無號誌交叉路口處，有一車牌號碼Ｕ
    Ｄ—五一五六號自用小貨車違規停放於十字路口，致需靠路中行駛，甲○○行經
    前揭無號誌交叉路口時，本應注意車前狀況，採取必要之安全措施，並減速慢行
    ，作隨時停車之準備，注意安全，小心通過，而依當時天候晴朗、路面乾燥無缺
    陷、視距復屬良好等情形以觀，客觀上亦無不能注意之情事，其竟疏於注意車前
    狀況，且未減速慢行，而貿然以高速通過該路口。適有王柏霖（七十六年六月二
    十五日生）騎乘腳踏車，沿中華西路二段四十九巷二十四弄，由北往南方向，行
    經該交岔路口。甲○○因有前述疏失，致見狀業已閃避不及，而以其車頭左側與
    王柏霖騎乘腳踏車前側相撞，王柏霖因受此衝撞，向上彈升，並於墜落之際跌落
    至甲○○所駕前開小貨車之擋風玻璃左側，王柏霖因而受有肝臟裂傷、右肩關節
    挫傷等傷害等情，業據台灣台南地方法院檢察署檢察官以九十年度偵字第七三八
    五號、九十年度偵字第八二二五號案提起公訴，並經原審法院九十年度交易字第
    三八七案以：「(1)被告（以下指異議人）與被害人（以下指王柏霖）分駕前開自
    用小貨車及腳踏車於前揭時地方發生車禍一節，業據被告於偵審中自承不諱，核
    與被害人於警訊及本院審理時所述相符，並有現場照片十張在卷可稽。而案發當
    時天候晴朗、路面乾燥無缺陷、視距復屬良好等情形，亦有道路交通事故調查報
    告表一份在卷可稽。另被害人因本件車禍受有肝臟裂傷、右肩關節挫傷等傷害一
    節，亦有奇美醫院病例摘要一份在卷可稽。(2)按煞車痕跡之長短，其牽涉之因素
    除車速外，尚因車輛之重量、輪胎寬度、胎紋、膠質、煞車碟之大小、種類、形
    式，路面狀況、駕駛人之駕駛習慣等因素而有所變化，尚難僅以煞車痕之長度即
    行認定車輛當時之速度。被告僅以煞車痕二點二公尺，即主張其車時速僅有二十
    公里云云，尚無可採。況時速限制係該地行車速度上限，行車者仍須考量行車時
    所遇相關情狀而為駕駛，非以其駕車時速於行車速限之下，即無庸考量行車時所
    遇之各種車況而調整應行車速。依本案而言，被告行經前開無號誌路口時，即應
    考量前方路口可能會有車輛出入，其自當減速至隨時可立即煞停之程度，以防範
    前方突有車輛出現之狀況，始得謂為業已符合道路交通安全規則。查被告所駕小
    貨車於距離中華西路四十九巷二十四弄口二點一公尺處已有煞車痕跡，有道路交
    通事故調查報告表一份在卷可稽，是足認被告行經該處時，業已發現被害人在前
    方騎乘腳踏車，然何以被告未能於中華西路四十九巷二十四弄口前即行煞停，以
    免與被害人發生衝撞？甚於發生衝撞時，被告所駕貨車已至中華西路四十九巷二
    十四弄正前方。足見被告行經前開交岔路口時，並未確實注意車前狀況，且其車
    速甚快，並未減速慢行，及作隨時停車之準備。被告辯稱確有注意車前狀況，且
    已減速慢行云云，顯與事實不符，當無可採。(3)被害人與被告所駕自用小貨車發
    生衝撞後，被害人彈升至被告所駕小貨車擋風玻璃上方，並於跌落之際，撞擊小
    貨車擋風玻璃，致該擋風玻璃破裂等情，業據被告於警訊及偵審中自承不諱，並
    有小貨車擋風玻璃破裂照片二張，是堪認被害人於車禍之際，所受衝擊力道甚鉅
    ，若被告於行駛中與被害人衝撞，僅以被害人駕駛腳踏車可得行駛之車速及其重
    量，當不致於造成如此之衝擊力道。被告於本院審理時辯稱：當日發生車禍時，
    伊車輛係屬靜止狀態云云，顯與事實不符，當無可採。(4)被害人騎乘腳踏車行經
    中華西路二段四十九巷二十四弄，由北往南方向，行經該交岔路口時，本應注意
    車前狀況，減速慢行，並作隨時停車之準備，卻疏於注意前開規範，逕行前進，
    而與被告所駕小貨車發生衝撞，其就本次車禍之發生確有過失；而車牌號碼ＵＤ
    —五一五六號自用小貨車違反交叉路口十公尺內不得臨時停車之規定，擅行停放
    於前開交岔路處，並因而影響被告與被害人行車路線，就本案車禍之發生亦有過
    失等情，足堪認定，然被告既有前開所述之過失，其過失行為亦為本件肇事之原
    因，自難以被害人及車牌號碼ＵＤ—五一五六號自用小貨車使用者亦有過失，而
    認其就本件車禍無庸負擔過失責任。被告執此認其就本件車禍無庸負擔過失責任
    云云，當無可採。‧‧‧被告於右揭時地駕駛車輛，應注意能注意而不注意上開
    規定，以致肇事，被告之行為自有過失，且被告過失行為與告訴人等之傷害間復
    具有相當因果關係，是被告業務過失傷害犯行明確，堪以認定。」等語，判處抗
    告人拘役五十九日在案可憑。
四、是則，抗告人前開犯行之事證已臻明確，其上開所辯稱，顯係避重就輕之詞，不
    足採信。原審法院以抗告人既有違反前開道路交通管理處罰條例之行為，因認裁
    決機關逕依違反道路交通管理事件統一裁罰標準及處理細則之規定辦理而處以抗
    告人罰鍰新台幣六百元及吊扣駕駛執照四個月，並無不當。從而，駁回抗告人在
    原審之異議，本院經核原裁定認事用法，俱無不合。抗告人仍執前詞指摘原裁定
    有不當之處，為無理由，應予駁回。
據上論斷，應依刑事訴訟法第四百十二條，道路交通案件處理辦法第二十六條，裁定
如主文。
中    華    民    國      九十一      年      五      月      十三      日
                                  臺灣高等法院臺南分院刑事第五庭
                                      審判長法官  鄭    文    肅
                                            法官  黃    三    哲
                                            法官  王    浦    傑
右正本證明與原本無異。
不得再抗告。
                                      法院書記官  蔡    振    豐
中    華    民    國      九十一      年      五      月      十四      日
